【裁判字號】    98,易,378
【裁判日期】    980227
【裁判案由】    違反政府採購法
【裁判全文】
臺灣臺中地方法院宣示判決筆錄           98年度易字第378號
公  訴  人  臺灣臺中地方法院檢察署檢察官
被      告  國城水電有限公司
                      1樓
兼 代表 人  乙○
被      告  佑聯水電工程有限公司
兼 代表 人  甲○○
被      告  程得電氣股份有限公司
代  表  人  卓百男
上列被告等因違反政府採購法案件，經檢察官提起公訴（九十七
年度偵字第二三一六五號），本院於中華民國九十八年二月二十
七日下午五時，在第十三法庭宣示判決，出席職員如下：
      法  官  黃裕仁
      書記官  何惠文
      通  譯
法官起立朗讀判決主文、犯罪事實要旨、處罰條文、附記事項，
及告以上訴限制、期間並提出上訴狀之法院，且諭知記載其內容
：
一、主    文：
    國城水電有限公司之代表人，因執行業務犯政府採購法之罪
    ，科罰金新臺幣萬元。
    乙○意圖影響採購結果，而借用他人名義投標，處有期徒刑
    月，如易科罰金，以新臺幣壹仟元折算壹日。
    佑聯水電工程有限公司之代表人，因執行業務犯政府採購法
    之罪，科罰金新臺幣萬元。
    甲○○意圖影響採購結果，容許他人借用本人名義參加投標
    ，處有期徒刑貳月，如易科罰金，以新臺幣壹仟元折算壹日
    。
    程得電氣股份有限公司之代表人，因執行業務犯政府採購法
    之罪，科罰金新臺幣萬元。
二、犯罪事實要旨：
    乙○為國城水電有限公司（下稱國城公司）名義及實際負責
    人；吳健民（另經檢察官為緩起訴處分）亦為國城公司實際
    負責人；甲○○為佑聯水電工程有限公司（下稱佑聯公司）
    負責人，亦為乙○胞兄；卓百男（另經檢察官為緩起訴處分
    ）為程得電氣股份有限公司（下稱程得公司）負責人。緣臺
    灣電力股份有限公司臺中區營業處（以下稱臺電公司臺中區
    處）於民國九十七年一月九日，辦理「中維七Ａ九號地下孔
    維護檢點工作」招標作業，預算金額為新臺幣（下同）九百
    九十三萬元，乙○及吳健民意圖影響採購結果、獲取不當利
    益，除以所經營之國城公司投標外，另向甲○○經營之佑聯
    公司及卓百男經營之程得公司借牌湊足三家公司投標本採購
    案，並由國城公司出資三家公司的押標金各四十萬元。國城
    公司參標所附之押標金支票係吳健民之配偶黃淑芳依乙○、
    吳健民之指示，由國城公司臺中商業銀行活期存款帳戶（帳
    號：0000000號）提領申購臺中商銀北臺中分行本行
    支票（支票號碼ＰＴＡ0000000號、發票日九十七年
    一月八日、金額四十萬元）；佑聯公司參標所附之押標金支
    票亦是黃淑芳依乙○、吳健民之指示，自乙○之臺中商銀北
    臺中分行支票存款帳戶（帳號：0000000號）開立個
    人支票（支票號碼ＰＴＡ0000000號、發票日九十七
    年一月八日、金額四十萬元）充抵，且由國城公司前述帳戶
    轉帳支付；程得公司參標所附之押標金支票則係黃淑芳依乙
    ○、吳健民之指示，自其復華銀行文心分行支票存款帳戶（
    帳號：00000－00號）開立個人支票（支票號碼：Ａ
    Ｃ0000000號、發票日九十七年一月八日、金額四十
    萬元）充抵。吳健民及乙○並向佑聯公司及程得公司借得各
    該公司大、小章，並指派有意承作本採購案之小包林浚能代
    表國城公司、國城公司員工林琮舜代表佑聯公司、國城公司
    員工林琇玲代表程得公司參與投標。九十七年一月八日，林
    琮舜依乙○指示，持乙○交付之佑聯公司標封，前往臺電公
    司臺中區處投遞；吳健民則與林琇玲持國城公司及程得公司
    之標封前往臺電公司臺中區處投遞。本採購案於九十七年一
    月九日上午十時開標，除林琇玲因身體不適未克前往外，林
    浚能及林琮舜分別代表國城公司及佑聯公司前往臺電公司臺
    中區處參加開標會議，開標時臺電公司臺中區處承辦單位發
    現，國城公司、佑聯公司及程得公司間之投標文件內容有重
    大異常關聯而不予開標，並分別沒入該三張押標金支票，因
    而循線發現上情。
三、處罰條文：
    政府採購法第八十七條第五項前段、後段，同法第九十二條
    。
四、附記事項：
    按刑事訴訟法第三百零三條第五款規定之被告死亡者，乃專
    指為自然人之被告事實上死亡而言，雖法人人格因解散而消
    滅，其處罰主體已因法人解散而不存在，就此而言，或與為
    自然人之被告死亡，其訴訟主體已不存在者無異，惟法人於
    解散後，依公司法之規定，仍應行清算，於清算之範圍內視
    為尚未解散，故法人之解散，究與自然人之死亡不同，尚難
    謂刑事訴訟法第三百零三條第五款所規定之被告死亡者，應
    包括法人解散之情形在內（最高法院八十七年臺非字第一六
    一號判決意旨參照）。查被告佑聯水電工程有限公司於九十
    七年一月十六日向經濟部中部辦公室辦理解散登記，有公司
    基本資料查詢一紙在卷足憑，而本院以電話詢問臺灣彰化地
    方法院民事紀錄科，亦查無被告佑聯水電工程有限公司之聲
    請清算案件，有本院電話紀錄表一紙附卷可按，是被告佑聯
    水電工程有限公司雖已辦理解散登記，惟尚未清算，揆諸前
    揭判決意旨，在清算範圍內其法人人格未消滅。從而，本案
    係被告佑聯水電工程有限公司解散前所為，因本案而生之罰
    金刑，自屬被告佑聯水電工程有限公司清算時所應處理事項
    ，是被告佑聯水電工程有限公司仍得為訴訟主體，併予敘明
    。
五、協商判決除有刑事訴訟法第四百五十五條之四第一項第一款
    於本訊問程序終結前，被告撤銷協商合意或檢察官撤回協商
    聲請者；第二款被告協商之意思非出於自由意志者；第四款
    被告所犯之罪非第四百五十五條之二第一項所定得以協商判
    決者；第六款被告有其他較重之裁判上一罪之犯罪事實者；
    第七款法院認應諭知免刑或免訴、不受理者情形之一，及違
    反同條第二項「法院應於協商合意範圍內為判決；法院為協
    商判決所科之刑，以宣告緩刑或二年以下有期徒刑、拘役或
    罰金為限」之規定者外，不得上訴。
六、如有上開可得上訴情形，得自收受宣示判決筆錄送達之日起
    十日內，向本院提出上訴書狀，上訴於第二審法院。
中    華    民    國    98    年    2     月    27    日
                  刑事第十三庭  法  官  黃裕仁
                                書記官  何惠文
以上正本證明與原本無異。
                                書記官  何惠文
中    華    民    國    98    年    2     月    27    日


司法院資訊處製作；財團法人民間司法改革基金會備份。
